臺灣高等法院刑事判決　　　　　　　　　　　　　　　九十三年度上易字第四七號
　　上　訴　人　臺灣士林地方法院檢察署檢察官
　　被　　　告　甲○○
　　　　　　　　丁○○
　　　　　　　　乙○○
右上訴人因被告被訴詐欺案件，不服臺灣士林地方法院九十二年度易字第六一四號，
中華民國九十二年十月三十日第一審判決（起訴案號：臺灣士林地方法院檢察署八十
九年度偵字第一○三五一號、九十年度偵緝字第四三四、五五八號）提起上訴，本院
判決如左：
    主  文
上訴駁回。
    理  由
一、公訴意旨略以：被告甲○○經由林幸傑之引介，於八十七年十月初認識告訴人丙○○，得知告訴人擁有紀氏圖書股份有限公司（以下簡稱紀氏公司）借款債權新
    臺幣（下同）一千多萬元，詎意圖為自己不法之所有，明知與書商並不熟識，卻
    訛稱：與基隆市經營書籍批發書商熟識，可透過書商購買書籍方式，再以書款抵
    債還錢云云，使告訴人誤信將債務人紀氏公司支票、本票交由被告甲○○處理，
    嗣被告甲○○並前往處理，為免告訴人起疑，於八十八年一月五日夥同被告丁○○、乙○○共同意圖為自己不法所有，至臺北市○○○路○段二一四號人樓公司
    內，再訛稱：龔、陳二人更熟識基隆市書商，更能迅速處理此債權云云，使告訴
    人誤信，再由被告乙○○草擬委託書，由該三人共同處理，唯嗣後被告甲○○等
    於同年三月間持票向紀劉明媛（其夫紀武雄於一月間過世）討債，共取得債款二
    百多萬元朋分，並將票交還對方，之後即避不見面。被告丁○○並於八十八年一
    月五日起向告訴人訛稱：欲自行開立書店向紀氏公司購書，須資金籌設為由，且
    明知玄聖實業公司負責人陳永興所簽發支票係不法取得，無法兌現，卻仍持該客
    票前後四次向告訴人借款廿四萬元，因認被告等三人涉犯刑法第三百三十九條第
    一項之詐欺取財罪嫌。
二、按「案件由犯罪地或被告之住所、居所或所在地之法院管轄」；「無管轄權之案
    件，應諭知管轄錯誤之判決，並同時諭知移送於管轄法院」，刑事訴訟法第五條
    第一項、第三百零四條分別定有明文。
三、原判決以：
  (一)、公訴意旨認被告甲○○等三人係於臺北市中正區○○○路○段二一四號告訴人
      所開設之人樓公司內向告訴人行詐，且據告訴人丙○○於偵查中所述：被告甲○○最初係在臺中與告訴人商討催收債務並簽立第一份委託書之事，並於前開
      臺北市○○○路人樓公司內由伊簽立第二份委託書與丁○○、乙○○，核與被
      告甲○○、丁○○本院訊問時所供地點大致相符。是本件公訴意旨所認之犯罪
      地應係在臺中市及臺北市大安區○○○路○段，而均非本院之管轄區域甚明。
  (二)、被告甲○○於十年前
      居住在台中縣太平市○○路一三七巷二五弄七號；被告丁○○之
      屏東縣內埔鄉建興村太平巷七號，而於二、三年前實際遷往台東縣鹿野鄉○○
      路三二一號居住，業據被告甲○○、丁○○於本院供明在卷，核與偵查中檢察
      官所調閱之被告甲○○、丁○○
      時，被告甲○○、丁○○之
  (三)、被告乙○○自始至今，雖
      ，而在本院轄區。然按所謂住所，依民法第二十條第一項規定，乃依一定事實
      足認有久住之意思，住於一定之地域者，即為設定其住所於該地，申言之，在
      主觀要件上須有久住之意思，而客觀要件上則須依據「一定事實」以為認定，
      三三九號判決意旨可資參照）。經查：上開乙○○
      實際居住，而乙○○早於六、七年前即未曾返回過上址，也未曾與家中聯繫，
      其母甚至亦不知道乙○○有無結婚及現況等情，業據被告乙○○之母陳錦雲於
      本院函囑臺北市政府警察局士林分局員警前往查訪時供述明確，製有查訪表一
      紙在卷可稽（見原審卷第二六頁至第二七頁）。是可知乙○○於起訴前數年至
      今，雖
      客觀事實，且由前述其根本未與居住該地址內之其家人有任何聯繫，亦足認其
      主觀上並無設住所於該處之意思，亦即其並無久住該地之客觀事實與主觀意思
      ，自尚難僅因其
      係在本院轄區。
  (四)、本件被告最初犯罪地點既係在臺中縣市，而主要被告甲○○之住所亦在臺中縣
      市，本件自應得由臺灣臺中地方法院管轄，揆諸首開說明，自應為管轄錯誤之
      判決，並諭知移送於有管轄權之臺灣臺中地方法院審理。
四、本件檢察官依告訴人之請求提起上訴，上訴意旨略以：以本件被告乙○○之
    地為臺北市○○區○○路四段三○一巷二三號，其所
    則臺灣士林地方法院就本件即有管轄權，原審遽以被告乙○○之母陳錦雲之查訪
    表，認為被告已未居住於前開
    ：就被告乙○○之住、所地，經原審函囑臺北市政府警察局士林分局員警前往查
    訪被告乙○○之母陳錦雲時供述，上開乙○○
    亦不知道乙○○有無結婚及現況等情，製有查訪表一紙在卷可稽（見原審卷第二
    六頁至第二七頁）。按所謂住所，依民法第二十條第一項規定，乃依一定事實足
    認有久住之意思，住於一定之地域者，即為設定其住所於該地，申言之，在主觀
    要件上須有久住之意思，而客觀要件上則須依據「一定事實」以為認定，
    記至多係認定住所之參考依據而已，足徵本件被告乙○○已有數年未居住於該住
    所，且本案之犯罪地最初為臺中市而主要與告訴人發生紛爭者係被告甲○○，其
    上訴仍執前開情詞而指摘原判決不當，尚難認為有理由，應予駁回，並不經言詞
    辯論為之。
據上論斷，應依刑事訴訟法第三百六十八條、第三百七十二條，判決如主文。
中　　　華　　　民　　　國　　九十三　　年　　　一　　　月　　二十九　　日
                              臺灣高等法院刑事第二庭
                                  審判長法  官  蔡　長　溪
                                        法  官  楊　貴　志
                                        法  官  林　俊　益
右正本證明與原本無異。
不得上訴。
                                        書記官　陳  明　琴
中　　　華　　　民　　　國　　九十三　　年　　　二　　　月　　　二　　　日
